【裁判字號】    98,易緝,45
【裁判日期】    980805
【裁判案由】    詐欺
【裁判全文】
臺灣高雄地方法院刑事判決              98年度易緝字第45號
公  訴  人  臺灣高雄地方法院檢察署檢察官
被      告  甲○○
上列被告因詐欺案件，經檢察官聲請以簡易判決處刑（96年度偵
字第30935 號），本院認不應依簡易判決處刑，改依通常程序審
理，判決如下：
    主  文
甲○○無罪。
    理  由
一、公訴意旨略以：被告甲○○明知提供金融機構帳戶予不詳之
    人使用，將有可能遭不法人士利用，以遂行財產犯罪以取得
    贓款及掩飾犯行之目的，竟仍不違其本意，而基於幫助詐欺
    之不確定故意，於民國95年8 月下旬某日，在不詳地點，向
    洪逸耀（另案經本院判決確定）借得其個人前向中華郵政股
    份有限公司岡山仁壽路郵局申請開戶之帳號00000000000000
    號（下稱郵局帳戶）之存摺、提款卡及密碼後，再提供予姓
    名年籍不詳之人使用。嗣該帳戶流入由廖武士（另案經臺灣
    高等法院高雄分院判決）等人組成之不法集團後，即基於為
    自己不法所有之意圖，以在報紙上刊登廣告，佯稱可代辦貸
    款，惟須先購買保險之方式，詐騙不特定人，致周尾吉、徐
    文櫻、邱惠敏陷於錯誤，而於附表所示之時間，將附表所示
    之保險費金額匯入上開帳戶，嗣周尾吉、徐文櫻、邱惠敏發
    現有異，始知受騙，因認被告涉犯刑法第30條第1 項、第33
    9 條第1 項幫助詐欺罪嫌等語。
二、按犯罪事實應依證據認定之，無證據不得認定犯罪事實；又
    不能證明被告犯罪者，應諭知無罪之判決，刑事訴訟法第15
    4 條第2 項、第301 條第1 項分別定有明文。次按，認定犯
    罪事實所憑之證據，雖不以直接證據為限，間接證據亦包括
    在內，然而無論直接證據或間接證據，其為訴訟上之證明，
    須於通常一般之人均不致有所懷疑，而得確信其為真實之程
    度者，始得據為有罪之認定，倘其證明尚未達到此一程度，
    而有合理之懷疑存在，無從使事實審法院得有罪之確信時，
    即應為被告無罪之判決（最高法院76年台上字第4986號判例
    參照）。又按刑事訴訟法第161 條已於91年2 月8 日修正公
    布，其第1 項規定：檢察官就被告犯罪事實，應負舉證責任
    ，並指出證明之方法。因此，檢察官對於起訴之犯罪事實，
    應負提出證據及說服之實質舉證責任。倘其所提出之證據，
    不足為被告有罪之積極證明，或其指出證明之方法，無從說
    服法院以形成被告有罪之心證，基於無罪推定之原則，自應
    為被告無罪判決之諭知（最高法院92年台上字第128 號判例
    意旨參照）。
三、證據能力部分
    被告以外之人於審判外之陳述，雖不符前4 條之規定，而經
    當事人於審判程序同意作為證據，法院審酌該言詞陳述或書
    面陳述作成時之情況，認為適當者，亦得作為證據，刑事訴
    訟法第159 條之5 第1 項定有明文。本件被告及檢察官均對
    本院所引用下列證據，同意作為證據使用，本院審酌各該證
    據作成之情況，並無不法取供等非任意性情況，認為適當，
    爰依上開規定作為證據。
四、實體部分
    公訴人認被告甲○○涉有前開幫助詐欺之犯行，無非係以證
    人洪逸耀之證詞、被害人周尾吉、徐文櫻、邱惠敏之證述，
    證人洪逸耀之郵局帳戶開戶資料、客戶歷史交易清單、郵政
    國內匯款執據及法務部戶役政連結作業系統個人基本資料查
    詢等為其論據。訊據被告堅決否認有何幫助詐欺之犯行，辯
    稱：我不認識證人洪逸耀，並未向證人洪逸耀借得上開郵局
    帳戶，實無可能將上開郵局帳戶交付予詐欺集團使用等語。
    經查：
(一)、上揭郵局帳戶，係證人洪逸耀於89年6 月17日所申請之事實
    ，業經證人洪逸耀證述在卷，並有中華郵政股份有限公司鳳
    山郵局95年10月2 日鳳營字第0950101977號函所附之開戶基
    本資料附卷可參；而被害人周尾吉、徐文櫻、邱惠敏於附表
    所示時間接獲廖武士所組之不法集團電話，致陷於錯誤而匯
    款至證人洪逸耀上開郵局帳戶等情，業經證人即被害人周尾
    吉、徐文櫻及邱惠敏於警詢中證述綦詳，並有證人洪逸耀上
    開郵局客戶歷史交易清單及郵政國內匯款執據附卷可稽，是
    證人洪逸耀前開帳戶確已遭不法集團用以作為詐騙被害人所
    得之匯款帳戶甚明。
(二)、查證人洪逸耀究有無將上開帳戶借予被告使用？公訴人主要
    係以證人洪逸耀之證述，認被告涉有上開罪嫌，然證人洪逸
    耀於95年11月6 日警詢中先證稱：因警方寄通知書給我時，
    我去找郵局帳戶，始發現在我家中遺失云云；又改稱；我有
    提供上開郵局帳戶給綽號「阿龍」之人，因「阿龍」之朋友
    要匯款2,000 元給他，我不知「阿龍」之真實年籍資料云云
    （詳警卷1 第2 頁至第3 頁）；於95年12月11日偵查中證稱
    ：我的郵局帳戶是被「阿龍」拿走，「阿龍」的姓名叫甲○
    ○，66年12月1 日生，因甲○○以他家人要寄錢給他，而向
    我借郵局帳戶，後來甲○○有將郵局帳戶還我，嗣又將郵局
    帳戶存摺、提款卡及印章偷走云云（詳偵卷1 第15頁至第16
    頁）；於96年5 月27日警詢中證稱：我的郵局帳戶大約在95
    年7 、8 月間左右，在高雄市○○區○○街86號9 樓被竊，
    當時我將郵局帳戶借給甲○○後，隔天他還我後，就不見了
    ；甲○○的年籍資料我不知道云云（詳警卷2 第10頁至第12
    頁）；於96年6 月22日偵查中證稱：「（該人如何取得你上
    開存摺等物品？）他是我的網友，他於95年8 月間曾到我家
    住，後來就向我表示希望我能辦郵局金融卡借他使用，後來
    我就在金融卡申請書所載時間辦好並交給他，隔天他就把金
    融卡還我，後來我在收受雄檢寄給我的傳票即回證所載95年
    11月20日後，去找我的存摺、金融卡、印章時發現不見了，
    所以我認為應該是該甲○○竊走的。」、「（該人何時離開
    你住處？）他把金融卡還我之後的隔天，他就離開了。」等
    語（詳偵卷4 第14頁），是被告對於上開郵局帳戶之存摺、
    金融卡及密碼究於何時發現失竊、借給甲○○之目的及是否
    知悉「甲○○」之年籍資料，前後不一，且有重大歧異，尚
    難遽採。
(三)、次查，證人洪逸耀於96年6 月22日偵查中經檢察官要求辨識
    在庭被告後，則證稱：「（是否認識庭上之甲○○？）不認
    識，他不是95年間取走我存摺、提款卡、印章之甲○○」、
    「（確定？）確定，他的確不是我所指之甲○○。」（詳偵
    卷4 第13頁）；於本院審理中證稱：我在桃園地檢署有跟66
    年10月29日出生之甲○○見過面，但是長的不一樣，不是他
    等語（詳本院卷2 第13頁）。又據證人洪逸峰於96年5 月27
    日警詢中證稱：我知道甲○○之特徵大約30歲左右，約150
    幾公分、長髮瘦小云云（詳警卷2 第12頁）；偵查中證稱：
    「（該人特徵？）30出頭，長髮瘦小，身高約150 幾公分，
    40幾公斤。」等語（詳偵卷4 第14頁）；於本院審理中證稱
    ：66年10月29日出生的甲○○比較高比較胖，我認識的甲○
    ○頭髮較長，皮膚較黑，很瘦等語（詳本院卷2 第13頁），
    依證人洪逸峰上開描述其所謂甲○○之特徵，核與被告於本
    院拍攝之照片所示（詳本院卷3 第39頁至第41頁），被告體
    型較胖、身高約170 公分等特徵不相符合，足認證人洪逸峰
    所謂甲○○之人，並非本案之被告甚明。則被告辯稱：我不
    認識證人洪逸耀，並未向證人洪逸耀借得上開郵局帳戶等語
    ，即非無據。
(四)、至於公訴人以證人洪逸耀偵查中曾證稱：上開郵局帳戶係借
    予姓名為甲○○、年籍為66年12月1 日出生之男子使用等語
    ，而經查詢戶役政連結作業系統，姓名為「甲○○」、66年
    次出生之男子，僅有被告1 人，因認被告即為證人洪逸耀所
    指之甲○○，然依證人洪逸耀於偵查中證稱：「（為何確定
    該甲○○是66.12.1 出生？）我是在甲○○離開我家後所遺
    留之行李中找到一張傳票上，載有甲○○之姓名，另有66年
    12月1 日之字眼，但我不確定是否為生日。」（詳偵卷4 第
    13頁至第14頁），足見證人洪逸耀並不能確認66年12月1 日
    即為甲○○之出生年月日，既然66年12月1 日究是否為甲○
    ○之出生年月日，仍有疑問，則實難以查詢戶役政連結作業
    系統，姓名為「甲○○」、66年次出生之男子，僅被告1 人
    ，以此推論認被告即為證人洪逸耀所指之甲○○，併此敘明
    。
(五)、綜上所述，證人洪逸耀自偵查中及本院審理時均證述，本案
    被告並非其所謂甲○○之人，更遑論被告曾向證人洪逸耀借
    得上開郵局帳戶，再提供予姓名年籍不詳之人使用，且亦無
    證據證明被告曾提供予姓名年籍不詳之人使用，公訴人所提
    出之證據，或其指出證明之方法，未能使本院之心證達到確
    信其為真實之程度，就被告是否涉犯幫助詐欺公訴人所指之
    犯行，仍有合理懷疑之存在，揆諸前揭法條及判例意旨，即
    不能證明犯罪，自應為被告無罪之諭知。
據上論斷，應依刑事訴訟法第452 條、第301 條第1 項，判決如
主文。
本案經檢察官周天畏到庭執行職務。
中    華    民    國    98    年    8    月    5    日
                刑事第十九庭審判長  法  官  李代昌
                                    法  官  周宛瑩
                                    法  官  文昌
以上正本證明與原本無異。
如不服本判決應於收受本判決後10日內向本院提出上訴書狀，並
應敘述具體理由，如未敘述上訴理由者，應於上訴期間屆滿後20
日內補提理由書狀於本院（均須按他造當事人之人數附繕本）「
切勿逕送上級法院」。
中    華    民    國    98    年    8     月    6     日
                                    書記官   紀龍年
附表：
   ┌──┬──────┬─────┬─────────────┐
   │編號│犯罪時間    │被害人姓名│匯款金額（新台幣）        │
   ├──┼──────┼─────┼─────────────┤
   │一、│95年9月12日 │周尾吉    │18,600元                  │
   ├──┼──────┼─────┼─────────────┤
   │二、│95年9月12日 │徐文櫻    │47,200元（分2筆為22,600元 │
   │    │            │          │、24,600元）              │
   ├──┼──────┼─────┼─────────────┤
   │三、│95年9月14日 │邱惠敏    │18,600元                  │
   ├──┴──────┴─────┴─────────────┤
   │總計：84,400元                                            │
   └─────────────────────────────┘


司法院資訊處製作；財團法人民間司法改革基金會備份。
